【裁判字號】    94,簡上,49
【裁判日期】    950125
【裁判案由】    排除侵害等
【裁判全文】
臺灣雲林地方法院民事判決              94年度簡上字第49號
上  訴  人  甲○○
被上訴人    乙○○
            丙○○
上列當事人間請求排除侵害等事件，上訴人對於民國九十四年七
月二十九日本院虎尾簡易庭九十四年度虎簡字第九三號第一審判
決提起上訴，本院於民國九十五年一月十一日言詞辯論終結，判
決如下：
    主  文
上訴駁回。
第二審訴訟費用由上訴人負擔。
    事實及理由
一、本件上訴人於原審起訴主張：坐落雲林縣元長鄉○○段一五
    八三地號土地為其所有，被上訴人乙○○無正當權源，除佔
    用系爭土地通行外，並將其住家水路排向該土地之上。而被
    上訴人丙○○則未經其同意，即擅自於系爭土地上鋪設柏油
    ，起訴請求排除侵害，並給付金錢以返還不當得利，經本院
    虎尾簡易庭駁回其訴後，提起上訴，並於本院聲明：（一）
    原判決廢棄，（二）被上訴人乙○○應將排水管自上訴人所
    有坐落雲林縣元長鄉○○段一五八三地號土地遷除不得流入
    ，並應給付上訴人新台幣（下同）九萬六千七百六十八元，
    （三）被上訴人丙○○應將上訴人所有上開土地上之柏油刨
    除並回復原狀。
二、被上訴人乙○○以：上訴人所有系爭土地本供公眾通行之用
    ，又其住家之雨水排水管業已切除，雨水均直接流入其所有
    之花台，無注入系爭土地情事等語，資為抗辯。被上訴人丙
    ○○則抗辯：其並未阻止上訴人使用系爭土地，況該土地上
    之柏油已由鄉公所重新鋪設，與其無關等語。並均聲明：上
    訴駁回。
三、上訴人主張坐落雲林縣元長鄉○○段一五八三地號土地為其
    所有，業據其提出土地登記謄本為證，並為被上訴人所不爭
    執，自屬真實。其雖主張被上訴人乙○○因通行系爭土地而
    受有相當於租金之利益，又將住家水路排向系爭土地，暨被
    上訴人丙○○以鋪設柏油方式妨礙其對系爭土地所有權之行
    使等語。然查：（一）系爭土地登記之地目為「道」，使用
    類別為「交通用地」，有土地登記謄本附卷為憑。而該土地
    實際上與一○○號縣道相毗鄰供作道路通行使用，亦經本院
    履勘現場查明屬實，有勘驗筆錄、照片在卷可稽。按私有土
    地實際供公眾通行數十年之道路使用，公法上應認為已有公
    用地役關係存在，其所有權之行使應受限制，土地所有人不
    得違反供公眾通行之目的而為使用。又所有權人對土地既已
    無從自由使用收益，即形成因公益而特別犧牲其財產上之利
    益，國家自應依法律之規定辦理徵收補償，惟既成道路之使
    用既係公法上之公用地役關係，其補償關係自屬公法上之權
    利義務，此公用地役關係存續時，於此公用目的範圍內，要
    無私法上不當得利之問題。本件上訴人所有系爭土地多年來
    均供不特定人通行使用，被上訴人乙○○以通行目的使用系
    爭土地，因有公用地役關係之故，自無義務給付對價，又其
    僅因通行而使用系爭土地，亦不構成佔有之事實，是上訴人
    本於不當得利法律規定請求被上訴人乙○○給付相當於租金
    之利益，即無理由，應予駁回。（二）被上訴人乙○○已將
    住屋雨水排水管切除，花圃原本留設朝向系爭土地方向之排
    水孔，亦已用水泥封死，則日後雨水將直接流入其所有花圃
    ，並無直注於系爭土地之情事，業經本院履勘現場查明屬實
    ，有勘驗筆錄、照片在卷可稽。從而，上訴人請求被上訴人
    乙○○應將排水管遷除，亦失其保護之必要，應予駁回。（
    三）系爭土地因具有公用地役關係，上訴人不得違反供公眾
    通行之目的而為使用，業如前述。本件被上訴人丙○○縱使
    於系爭土地上鋪設柏油，亦在便利公眾之通行，與系爭土地
    之使用目的並不違背，亦未對上訴人之所有權增加限制，難
    謂妨礙上訴人所有權之行使。是上訴人請求被上訴人丙○○
    應將柏油刨除並回復原狀，顯無理由，不應准許。
四、從而，上訴人本於不當得利、所有權保護之法律關係，請求
    被上訴人乙○○遷除排水管，不得流入其所有系爭土地，並
    應給付九萬六千七百六十八元，暨被上訴人丙○○應將系爭
    土地上之柏油刨除並回復原狀，均無理由，不應准許。原審
    據此為上訴人敗訴之判決，核無違誤，上訴人上訴意旨仍執
    陳詞指摘原判決不當，求予廢棄改判，為無理由，應予駁回
    。
五、據上論結，本件上訴為無理由，依民事訴訟法第四百三十六
    條之一第三項、第四百四十九條第一項、第七十八條，判決
    如主文。
中    華    民    國    95    年    1     月    25    日
                  民事第一庭    審判長  洪兆隆
                                法  官  邱瑞裕
                                法  官  鍾貴堯
以上正本係照原本作成。
本判決不得上訴。
中    華    民    國    95    年    1     月    25    日
                                書記官  蔡嘉萍


司法院資訊處製作；財團法人民間司法改革基金會備份。
